【裁判字號】    96,易,3730
【裁判日期】    970214
【裁判案由】    業務侵占等
【裁判全文】
臺灣高雄地方法院刑事判決              96年度易字第3730號
公  訴  人  臺灣高雄地方法院檢察署檢察官
被      告  丙○○
上列被告因業務侵占等案件，經檢察官提起公訴（96年度偵字第
15258 號），被告於準備程序中就被訴事實為有罪之陳述，經本
院告知簡式審判程序之旨，並聽取被告與公訴人之意見後，本院
合議庭裁定由受命法官獨任進行簡式審判程序，判決如下：
    主  文
丙○○犯業務侵占罪，處有期徒刑陸月，減為有期徒刑參月；又
犯行使業務登載不實文書罪，處有期徒刑貳月，減為有期徒刑壹
月；又犯業務侵占罪，處有期徒刑陸月。應執行有期徒刑捌月。
    事  實
一、丙○○前因公共危險罪，經本院以95年度交簡字第1378號判
    處拘役55日，緩刑3 年確定，詎其不知更加守法、警惕，因
    其任職於千采不動產仲介經紀股份有限公司（下稱千采不動
    產公司）時，係負責收取及保管客戶所交付之訂金、租金、
    押金及仲介費等，為從事業務之人，竟利用該業務上機會，
    於緩刑期內之下列時間，為以下犯行：
 (一) 於民國96年4 月16日，因千采不動產公司之客戶方瑜欲承租
    高雄市○○區○○路28號6 樓之房屋，而向千采不動產公司
    支付租金新臺幣（下同）6,500 元、仲介費3,000 元，並開
    立面額13,000元之支票做為房租押金，丙○○代千采不動產
    公司收受方瑜所支付之上開費用共9,500 元及押金支票而持
    有後，竟意圖為自己不法之所有，將所持有上開9,500 元現
    金予以侵占入己。
 (二) 丙○○為掩飾前揭犯行，另基於行使業務登載不實文書之犯
    意，明知其方瑜所交付者除訂金6,500 元之現金、仲介費
    3,000 元外，尚包括面額13,000元之支票1 張，且其已製作
    千采不動產公司編號0000000 訂金收據1 紙交付予方瑜，竟
    於96年4 月17日，另將方瑜僅預付訂金13,000元之不實事項
    ，登載於其職務上作成千采不動產公司編號0000000 號訂金
    收據之公司留存聯上，並將該文書連同方瑜所交付原作為押
    金面額13,000元之支票繳回千采不動產公司而行使之，以為
    方瑜僅以該支票預付訂金13,000元之表示，足以生損害於千
    采不動產公司帳務管理上之正確性及方瑜之權益。
 (三) 於96年4 月25日，向客戶盧上禾收取訂金1,000 元後，復意
    圖為自己不法之所有，基於業務侵占之犯意，將該因業務關
    係而持有之1,000 元中之200 元予以侵占入己。嗣經千采不
    動產公司清查相關款項及憑據，始悉上情。
二、案經被害人千采不動產公司訴由臺灣高雄地方法院檢察署檢
    察官偵查起訴。
    理  由
一、訊據被告丙○○對於前開犯罪事實坦承不諱，並與告訴代理
    人甲○○於偵查中之陳述相符，此外復有千采不動產公司訂
    金收據0000000 號、0000000 號、0000000 號影本各1 張、
    交付被告款項明細影本（他字卷第5 頁）可資佐證，足見被
    告前開任意性自白與事實相符，被告犯行堪予認定，應依法
    論罪科刑。
二、核被告所為，係犯刑法第336 條第2 項侵占罪及同法第216
    條、第215 條行使業務上登載不實之文書罪。被告偽造前述
    不實之收據，原意在於行使，其向千采不動產公司行使此項
    偽造之收據時，其低度之偽造行為，應為高度之行使行為所
    吸收，不再論以偽造之罪（最高法院22年上字第564 號判例
    參照）。被告前開2 業務侵占之犯行與行使業務上登載不實
    文書之犯行間，犯意各別，行為互殊，應予分論併罰。爰審
    酌被告貪圖小利，於緩刑期內故意再為本件犯罪，足見其守
    法意識薄弱，惟考量被告終與被害人達成和解，並經告訴代
    理人請求從輕量刑，此有本院電話紀錄及和解書（本院卷第
    45 、46 頁）可資參照，其所侵占之金額並非甚詎等一切情
    狀，從輕量處如主文所示之刑。又被告事實欄(一)、(二)部分之
    犯罪，犯罪時間皆在96年4 月24日以前，所犯均為中華民國
    九十六年罪犯減刑條例第3 條以外之罪，依前開減刑條例第
    2 條第1 項第3 款規定，減其宣告刑2 分之1 ，並與事實欄
    (三)所載之罪所處之刑合併定其應執行刑。末查被告雖未曾受
    有期徒刑以上刑之宣告，然於緩刑期間再犯本罪，此有臺灣
    高等法院被告前案紀錄表在卷足憑，顯見被告並不珍惜前次
    判決所給予改過遷善之機會，而被告五專畢業，且現正值壯
    年，此有被告個人戶籍資料查詢結果可資佐證，本有謀生之
    能力，竟不思以正途賺取金錢，心存僥倖而屢以非法方式謀
    財，本院審酌以上一切情狀，認如未矯正被告之偏差觀念，
    恐仍有再犯之虞，是雖被告已與被害人達成和解，仍未予緩
    刑之宣告，併予敘明。
據上論斷，應依刑事訴訟法第273 條之1 第1 項、第284 條之1
、第299 條第1 項前段，刑法第336 條第2 項、第216 條、第
215 條、第51條第5 款，中華民國九十六年罪犯減刑條例第2 條
第1項第3款、第7條，判決如主文。
本案經檢察官乙○○到庭執行職務。
中    華    民    國    97    年    2     月    14    日
                  刑事第三庭    法  官  蔡書瑜
以上正本證明與原本無異。
如不服本判決應於收受本判決後10日內向本院提出上訴書狀，並
應敘述具體理由，如未敘述上訴理由者，應於上訴期間屆滿後20
日內補提理由書狀於本院（均須按他造當事人之人數附繕本）「
切勿逕送上級法院」。
中    華    民    國    97    年    2     月    14    日
                                書記官  邱靜銘
附錄法條：
中華民國刑法第336條（公務公益侵占罪、業務侵占罪）
對於公務上或因公益所持有之物，犯前條第 1 項之罪者，處 1
年以上 7 年以下有期徒刑，得併科 5 千元以下罰金。
對於業務上所持有之物，犯前條第 1 項之罪者，處 6 月以上
5 年以下有期徒刑，得併科 3 千元以下罰金。
前二項之未遂犯罰之。
中華民國刑法第216條（行使偽造變造或登載不實之文書罪）
行使第 210 條至第 215 條之文書者，依偽造、變造文書或登載
不實事項或使登載不實事項之規定處斷。


司法院資訊處製作；財團法人民間司法改革基金會備份。
